【裁判字號】    95,訴,213
【裁判日期】    950414
【裁判案由】    偽造貨幣
【裁判全文】
臺灣臺北地方法院刑事判決               95年度訴字第213號
    公  訴  人  臺灣臺北地方法院檢察署檢察官
    被      告  甲○○
                        3樓
    指定辯護人  本院公設辯護人唐禎琪
上開被告因偽造貨幣案件，經檢察官提起公訴（九十四年度偵字
第七六六二號），本院判決如下：
    主  文
甲○○意圖供行使之用而收集偽造之通用紙幣，累犯，處有期徒
刑壹年捌月。
扣案面額新臺幣壹仟元之偽造通用紙幣肆張均沒收。
    事  實
一、甲○○前因違反毒品危害防制條例案件，經本院以九十二年
    度易緝字第一四號判處有期徒刑一年四月確定，復因偽造文
    書案件，經臺灣板橋地方法院以九十二年度板簡字第四八三
    號判處有期徒刑三月確定，二案經臺灣板橋地方法院以九十
    二年度聲字第一四五三號裁定定應執行刑為有期徒刑一年五
    月，並於民國九十三年五月二十日因縮短刑期而執行完畢，
    竟不知悔改，明知真實姓名年籍不詳綽號「阿國」之成年男
    子（下稱「阿國」）所販售面額為新臺幣（下同）一千元之
    通用紙幣四張（號碼為QB375173RU號者二張、EB716946JB號
    、EB716943JR號各一張）均屬偽造之通用紙幣，仍意圖供行
    使之用，於九十四年四月二十七日下午二時三十分許，在位
    於臺北縣永和市○○路某處之麵攤，以一千元之價格向「阿
    國」購入以收集上開偽造通用紙幣四張，並將之置入平日置
    放真實鈔幣之長褲口袋內隨身攜帶，嗣為警於當日晚上七時
    許在持搜索票搜索甲○○位於臺北市○○○路住處時當場自
    甲○○口袋內扣得上開偽造通用紙幣四張，始查悉上情。
二、案經臺北市政府警察局松山分局報請臺灣臺北地方法院檢察
    署檢察官偵查起訴。
    理  由
一、訊據被告甲○○固不否認係於九十四年四月二十八日下午二
    時三十分許，在位於臺北縣永和市○○路之某麵攤，在「阿
    國」告知扣案通用紙幣為偽造之通用紙幣後，曾自「阿國」
    處取得扣案之偽造通用紙幣四張，且其當場曾交付一千元予
    「阿國」，迄於同日晚上七時許在住處為警持搜索票而在其
    平日置放真實鈔幣之長褲口袋查獲等情，惟矢口否認有何意
    圖供行使之用而收集偽造通用紙幣之犯行，並辯稱：案發時
    ，伊係在麵攤遇到友人「阿國」，因得知「阿國」經濟狀況
    不佳而拿一千元給「阿國」，「阿國」才說有假鈔，伊很好
    奇就要「阿國」出示觀看，「阿國」即表示將假鈔四張給伊
    ，伊僅是一時好奇而收受，並非意圖供行使之用而收集云云
    。經查：
  (一)本案被告於上開時間、地點，在「阿國」告知扣案通用紙幣
    為偽造之通用紙幣後，曾自「阿國」處取得扣案之偽造通用
    紙幣四張，且曾當場一千元予「阿國」，迄於同日晚上七時
    許為警在其平日置放真實鈔幣之長褲口袋內起獲等情，業據
    被告供述明確可按，而扣案面額一千元之通用紙幣四張，經
    送中央印製廠鑑定，上開四張通用紙幣均以彩色噴墨方式仿
    印，無凹版印紋凸起效果，以螢光墨仿紙張螢光纖維絲，紙
    張非鈔券紙，水印以灰色墨在紙張背面仿製，安全線先燙印
    整條箔膜（含面額數字），再以灰色墨覆蓋仿鈔券正面五段
    裸露部分，左下角面額數字以燙印箔膜仿折光變色油墨，均
    屬偽造，亦有該廠於九十四年五月三十日出具中印發字第○
    九四○○○二一四四號函附卷可參，自堪信上開事實為真實
    。
  (二)至於被告取得扣案偽造通用紙幣四張之原因，被告於本院審
    理中雖辯稱：伊係因「阿國」生活不好才拿一千元給「阿國
    」，之後「阿國」才說有假鈔，伊因一時好奇才要「阿國」
    拿出來看，「阿國」便將扣案偽造通用紙幣四張送與伊，伊
    並非向「阿國」購買扣案偽造通用紙幣四張云云，然扣案之
    偽造通用紙幣四張係被告以一千元之價格向「阿國」購入一
    節，業據被告於警詢、移送檢察官複訊時及偵查中分別供述
    明確相符可按（分見本案偵卷第七頁、第二九頁、第四九頁
    ），被告對於其於警詢及偵查中係出於自由意志而為前開陳
    述亦均不否認，而被告於本院審理中復稱：伊與「阿國」經
    朋友介紹認識三、四年，距案發當日已有大約有二年多未曾
    碰面。「阿國」全名為何，伊並不清楚，且「阿國」居無定
    所，平常只有在朋友家碰面，並無私下聯絡等語，復參以前
    開所述扣案偽造通用紙幣四張之鑑定過程，扣案偽造通用紙
    幣四張就現行通用紙幣之各項防偽特徵均有所模仿，堪認確
    有使人誤認為真鈔之虞，若如被告所述僅係因一時好奇才要
    「阿國」拿出假鈔觀看且「阿國」生活貧困而需被告接濟，
    則被告於其與「阿國」碰面之麵攤即可當場觀看以滿足好奇
    心，並無需將扣案之偽造通用紙幣放入平日置放真鈔之口袋
    內攜返家中，且生活貧困之「阿國」又為何將具有使人誤認
    為真鈔之虞而可供其身無分文時使用之扣案偽造通用紙幣全
    數贈與被告？此等均與常情事理有違，是被告於警詢及偵查
    中所述係以一千元之價格向「阿國」購入扣案偽造通用紙幣
    四張情節應較為可採，且被告既係以一比四之價格購入扣案
    之偽造通用紙幣四張並將之放入在其平日置放真實鈔幣之口
    袋而為警查獲，則被告確有意圖供行使之用而收集扣案偽造
    通用紙幣之犯行堪以認定。
二、核被告所為，係犯刑法第一百九十六條第一項之意圖供行使
    之用而收集偽造通用紙幣罪。被告前所受有期徒刑之宣告及
    執行完畢之情如犯罪事實欄所載，有臺灣高等法院被告全國
    前案紀錄表一份在卷可參，被告於有期徒刑執行完畢後五年
    內再犯本案有期徒刑以上之罪，為累犯，應依刑法第四十七
    條之規定加重其刑。惟被告行為時，因一時貪念短於思慮而
    為本案犯行，而其收集之偽造通用紙幣數量亦不大，且於收
    集後未即使用即為警查獲，所為對於國家社會法益所生損害
    不大，倘處以上開罪名最輕本刑，猶嫌過重，顯為情輕法重
    ，被告本案犯罪既有前開可憫恕之處，依刑法第五十九條規
    定減輕其刑，有期徒刑部分減輕其刑至二分之一。爰審酌被
    告雖於本院審理中否認犯行，犯後態度不佳，然被告係因一
    時貪念而收集扣案偽造通用紙幣四張，犯罪動機尚為單純，
    另參以犯罪手段、收集偽造通用紙幣之張數及犯罪對於國家
    社會法益所生損害等情狀，量處如主文所示之刑。至於扣案
    之通用紙幣四張，均屬為造之通用紙幣偽造，應依刑法第二
    百條之規定併與宣告沒收。
據上論斷，應依刑事訴訟法第二百九十九條第一項前段，刑法第
一百九十六條第一項、第四十七條、第五十九條、第二百條，罰
金罰鍰提高標準條例第一條，判決如主文。
本案經檢察官黃文明到庭執行職務
中    華    民    國    95    年    4     月    14    日
                        臺灣臺北地方法院刑事第八庭
                            審判長法  官  陳德民
                                  法  官  孫曉青
                                  法  官  唐于智
上正本證明與原本無異。
如不服本判決，應於判決送達後10日內，向本院提出上訴狀。
                                  書記官  李玟郁
中    華    民    國    95    年    4     月    14    日
附錄本案論罪法條
刑法第196條第1項
行使偽造、變造之通用貨幣、紙幣、銀行券，或意圖供行使之用
而收集或交付於人者，處3 年以上10年以下有期徒刑，得併科5
千元以下罰金。


司法院資訊處製作；財團法人民間司法改革基金會備份。
